臺灣高等法院民事判決　　　　　　　　　　　　　　　九十二年度上字第一九七號
　　上　訴　人　庚○○
　　被上訴人　　甲○○
　　　　　　　　丙○○
　　　　　　　　乙○○
　　　　　　　　己○○
　　　　　　　　丁○○
　　　　　　　　戊○○
右當事人間請求損害賠償事件，上訴人對於中華民國九十一年十一月二十九日臺灣基
隆地方法院九十一年度重訴字第八四號第一審判決提起上訴，經本院於九十三年二月
二十五日言詞辯論終結，判決如左：
    主      文
原判決關於命上訴人給付部分及該部分假執行之宣告暨命上訴人負擔訴訟費用之裁判
均廢棄。
右廢棄部分，被上訴人在第一審之訴及假執行之聲請均駁回。
第二審訴訟費用由被上訴人負擔。
    事      實
甲、上訴人方面：
  壹、聲明：
    一、原判決不利於上訴人部分廢棄。
    二、右廢棄部分被上訴人在第一審之訴及假執行之聲請均駁回。
    三、第一審廢棄部分及第二審訴訟費用均由被上訴人負擔。
  貳、陳述：除與原判決記載相同者，茲引用之外，補稱略以：
      原判決以刑事上訴人楊家豪、及證人賴炳勇、陳一成、楊英斌之供述，測謊結
      果報告書，刑事相驗卷宗，因認上訴人有共同毆打被害人事實；然前經上訴人
      就刑事第二審判決上訴最高法院，嗣最高法院二次撤銷原判決，發回鈞院刑事
      庭更審，並以九十二年度上更(二)字第四四八號判決上訴人無罪確定在案，足證
      上訴人並無原判決所認之侵權行為，自不負賠償責任。
乙、被上訴人方面：均未於準備程序及言詞辯論期日到場，亦未提出書狀為任何陳述
    。
    理      由
一、被上訴人丁○○、甲○○、乙○○、丙○○、己○○、戊○○經合法通知，未於
    言詞辯論期日到場，核無民事訴訟法第三百八十六條各款所列情形，爰依上訴人
    之聲請，由其一造辯論而為判決。
二、被上訴人起訴主張：上訴人與原審共同被告楊家豪於民國八十八年十月十一日凌
    晨四時二分許，在基隆市○○路一四一號前之投幣式公用電話打電話，遭被上訴
    人之被繼承人周易榮雲責罵，楊家豪在盛怒之下，徒手毆打周易榮雲，周易榮雲
    隨手取得住宅附近之木棍抵擋然失手誤打到上訴人，上訴人竟搶奪周易榮雲手上
    之木棍，與楊家豪毆打被害人，見周易榮雲倒地仍不罷手，更腳踢周易榮雲，致
    其肋骨骨折，上訴人以腳踢倒停放旁邊之機車壓住周易榮雲頭部，致被害人顱骨
    破裂顱內出血不治死亡。被上訴人丁○○因此而支出醫療費用計二萬元、喪葬費
    用一百一十萬元，而被上訴人甲○○晚年痛失老伴，其餘被上訴人為被害人之子
    精神慰撫金等情，爰依侵權行為之法律關係，求為命上訴人與原審共同被告楊家
    豪連帶給付被上訴人丁○○新台幣（以下同）二百一十二萬元，應連帶給付被上
    訴人甲○○、丙○○、乙○○、己○○、戊○○各新台幣壹佰萬元，及各自起訴
    狀繕本送達之日起至清償日止，按週年利率百分之五計算之利息之判決（原判決
    就被上訴人丁○○請求超過一百二十五萬五千七百元本息，被上訴人甲○○、丙
    ○○、乙○○、己○○、戊○○請求超過各八十萬元本息部分為被上訴人等六人
    敗訴之判決，被上訴人等六人均未聲明不服。）上訴人則以：上訴人並未與原審
    共同被告楊家豪共同毆打被害人，本院九十二年度上更(二)字第四四八號刑事判決
    亦認上訴人無共同殺人之情事並判決上訴人無罪確定在案，足證上訴人並無原判
    決所認之侵權行為，自不負賠償責任等語，資為抗辯。
三、被上訴人主張上訴人前述時、地與原審共同被告楊家豪共同殺害被上訴人之被繼
    承人周易榮雲之事實，固提出原法院九十年度重訴九號刑事判決為證，惟上訴人
    否認有共同殺人之情事。經查：
  (一)依基隆市警察局第二分局函及現場採證鞋印照片三紙、鞋印輪廓圖乙件觀之，命
    案現場採集到被踢倒而壓住周易榮雲之機車座椅上鞋印，雖與上訴人右腳鞋印之
    輪廓相符，惟查：基隆市警察局刑警隊「周易榮雲命案簡報」現場蒐採跡證處理
    情形(六)記載：「現場傾倒之機車（車號ＧＰＲ─九二三）座墊上有遺留上半截鞋
    痕，經以藥劑加強顯影只能顯現外圍輪廓，無法採得明顯鞋印紋」（見前述刑事
    卷警局卷(三)第三四頁），足徵該警察局並未鑑驗其採得上半截鞋痕與上訴人之鞋
    廓是否相符，而基隆市警察局第二分局九十二年七月十八日基警分二刑字第Ｚ○
    ○○○○○○○○號函則覆稱：「本分局於九十年五月二十二日由警訊上訴人人
    員，當場在上訴人面前拿其當時所穿之鞋與周易榮雲命案現場傾倒之機車座墊上
    採證之半載鞋痕輪廓圖比對，結果上訴人所穿之鞋恰好與半截鞋痕輪廓相符。」
    （見本院刑事更二審卷第十Ｏ頁），警員李泰河亦結證稱：「現場鞋印是基隆市
    警察局鑑識組去採的，不是我們第二分局採的，我只有問上訴人的筆錄，當場有
    要上訴人將所穿的鞋子脫下來比，我把鞋子跟鑑識組所採下機車座墊上面的鞋印
    比對，結果吻合，至於認定吻合的理由是外圍的輪郭剛剛好，並沒有把上訴人的
    鞋子與機車座墊上採證之半截鞋痕送去鑑識組比對，只是先把上訴人的鞋子放在
    一張紙上畫輪廓再做比對，沒有作精密的比對，只是大約相符」等語（見同上卷
    第九十一、九十二頁），足徵警員並未將庚○○所穿之鞋與周易榮雲命案現場現
    場傾倒之機車座墊上採證之半截鞋痕輪廓送請基隆市警察局鑑識組鑑定、比對，
    僅係依其粗糙的手法依肉眼比對，認為「大約相符」而已，況警方於案發現場僅
    採得半截鞋痕，並無鞋印紋等其他可以比對之特徵，自難證明確係上訴人所遺留
    ，如此諸多瑕疵之比對，存有許多合理之懷疑，自難依前揭有瑕疵之比對結果而
    為不利上訴人之認定。
  (二)內政部警政署刑事警察局九十年五月十六日刑鑑字第六六六九七號、九十年五月
    二十二日刑鑑字第七○九七○號、九十年六月二十七日刑鑑字第九八六八九號測
    謊鑑驗通知書，以楊家豪、上訴人，及證人陳一成、楊英斌、江一麟、賴炳勇接
    受測謊鑑定結果：楊家豪對於「你有毆打阿婆（周易榮雲）嗎？」等問題，答稱
    「沒有」，均呈不實之反應；上訴人對於「周婦是被誰打死的？」結果反應在「
    楊家豪」。證人陳一成對於「八十八年十月十一日凌晨四點左右，是誰（在周婦
    命案現場）打電話給你的？」結果反應在「楊家豪」；楊英斌對於「最初是何人
    告訴你，義二路周婦是被楊家豪毆打？」結果反應在「楊家豪本人」及「陳一成
    」；江一麟對於「義二路阿婆是被誰動手毆打死亡的？」結果反應在「楊家豪」
    ；賴炳勇對於「義二路阿婆主要是誰毆打的？」結果反應在「楊家豪」，並無人
    提及「庚○○」，倘若上訴人有參與犯行，何以均無人提及之，此一事實，自可
    作實，自可作為上訴人有利之認定。
  (三)楊家豪於警、偵訊中雖指陳：「是阿婆不知從何處取棍子要打我，卻打到上訴人
    ，是上訴人將棍子搶過來，將阿婆撞倒，有打阿婆但出手不重」云云，惟查並無
    其他證據足以證明楊家豪對上訴人指述為真實，況楊家豪於檢察官訊問時亦坦承
    ：「六月一日偵訊時，是我編出來的，是警察要我推給上訴人的」等語（九十年
    六月二十八日檢察官訊問筆錄），於刑事案件一審訊問時陳稱：「我知道自白的
    後果，但是因為我很想回家，所以就將事情都推給了上訴人，（問：是不是上訴
    人犯案的？）答：不是」等語（見刑事一審卷九十年十二月二十五日訊問筆錄）
    ，前後所述不一，自難單憑楊家豪上開有瑕疵之警詢陳述而為不利上訴人之認定
    。
  (四)證人賴炳勇於偵查及刑事案件一審中證稱：「八十八年十月十一日凌晨，楊家豪
    、上訴人在我家。．．．後來楊家豪就提議要買安非他命，．．．楊家豪就用行
    動電話聯絡陳一成，結果陳一成跟楊英斌一起來，楊家豪把五千元交給陳一成，
    陳一成、楊英斌就一起出去了，．．．之後陳一成並沒有馬上回來，楊家豪等待
    不耐煩，楊家豪的行動電話有連絡上陳一成，但楊家豪的行動電話儲值卡沒錢了
    ，時間是凌晨四點，我拿了一張電話卡給楊家豪去打公共電話，只有楊家豪一個
    人出去，之後電話卡的錢不夠，楊家豪又回到我家，我把我身上的零錢全部都拿
    給他去打。．．．我確定發生命案的當天，就是楊家豪到我家又外出打電話的那
    一天（見偵字第二一九三號卷，第二五頁背面至二七頁）」，足徵只有楊家豪一
    個人出去，上訴人並未隨楊家豪出去，自得為有利上訴人之認定。
  (五)證人陳一成固於警詢時稱：「在賴炳勇家中，賴炳勇插話冒出一句，『我叫你們
    二人不要再打，不然那個查某人會被你們打死』」云云，惟證人賴炳勇於九十年
    五月二十八日警訊時証稱：「未於八十八年十月十一日後約四、五日與江一麟、
    陳一成、楊英斌、上訴人等共六人，在上訴人楊家豪家中聊天，亦未說『我叫你
    們二人不要再打，不然那個查某人會被你們打死』」等語（見刑事案卷(二)第六十
    一頁），是以賴炳勇究竟有無叫上訴人不要再打一節，尚有可疑，是以尚難依證
    人陳一成有瑕疵之陳述而為不利上訴人之認定。
  (六)證人楊英斌於警、偵訊中證稱：「八十八年十月十一日凌晨零時左右，我與陳一
    成至賴炳勇住處，當時屋內我見有楊家豪及賴炳勇二人在場〔據證人陳一成指述
    上訴人當時在上廁所（見刑事案卷(二)，第一二五頁背面）〕，楊家豪就拿陳一成
    新台幣五千元，陳一成接過手後就與我一同出去找人購買安非他命．．．，後來
    於四時左右陳一成接到楊家豪的電話，他們雙方談了沒多久，陳一成就把電話拿
    給我，我接過電話後，楊家豪於電話中就詢問我是否已買到安非他命，我回稱未
    買到，楊家豪就告訴我如果買到後就趕快拿給他，然後過了約一個多小時．．．
    ，陳一成接到安非他命後就載我返回．．．，陳一成就載我至賴炳勇租屋處，由
    陳一成入屋內將安非他命交給楊家豪，我則在外面等，不一會陳一成就與上訴人
    一同出來，然後由陳一成載我，上訴人另騎一部機車分別離開」、「案發後我在
    我朋友陳一成家中，聽另一名友人楊家豪親口告訴我及陳一成說：他（指楊家豪
    ）曾因酒後撥打公共電話時聲音過大，而與一位婦人發生爭執，於是毆打該名婦
    人」、「．．．第二次是在楊家豪家裡，我聽到楊家豪對江一麟講都是陳一成跟
    我害他跑出來打公用電話好幾次，後來有一個阿婆念他太吵了，於是就打她，楊
    家豪還講說不曾見過查某人嘴那麼「啾」的」（以上見刑事案卷(二)，第一四五頁
    、第一四七至一四八頁、第一五七至一五八頁、第一六九頁；偵字第二一九一號
    卷，第七六頁背面、第七七頁），均未提及上訴人亦有參與犯行。
  (七)證人即曾直接及間接聽聞本件犯行之江一麟於警訊中所證稱：「於八十八年底，
    正確日期我忘記了，只知道那是在冬天，在楊家豪的住處，當時約凌晨三至四時
    多，楊英斌打我的手機至楊家豪住處聊天，我到達進入楊家豪的房間內，當場有
    楊家豪、楊英斌、陳一成、賴炳勇、上訴人等五人在場，聊天過程中沒多久楊家
    豪就冒出一句說，我沒有見過有阿婆那麼鐵齒，過了幾天，我與陳一成、楊英斌
    等共三人在陳一成的住處聊天，閒聊當中，陳一成就提到該周婦命案的事情。陳
    一成供稱：命案發生當天，楊家豪、上訴人、賴炳勇他們三人有喝酒，楊家豪有
    打電話給他，因楊家豪打電話時，講話太大聲，被一位阿婆罵，楊家豪一氣之下
    ，至賴炳勇住處拿棒球棒找阿婆理論，由楊家豪持棒球棒打阿婆，上訴人也幫忙
    毆打阿婆，賴炳勇就勸他們二人不要再打老阿婆，陳一成又供稱老阿婆之致命傷
    是踢倒機車倒下後壓到阿婆的頭部才死的．．．」、「楊家豪有親口說過沒有見
    過阿婆那麼鐵齒，接著又說我持棒球棒打下去，打一次老阿婆就倒下去了」云云
    （以上見刑事案卷(二)，第一七六頁、第一七八頁背面），均係證人江一麟聽聞陳
    一成之傳聞陳述，尚難據此無證據能力之傳聞陳述而為不利上訴人之認定。
  (八)證人吳玉於本院更一審審理中亦僅證稱：「我沒有看到打架，恐嚇的那人是誰，
    我也不知道，因為我不敢看」等語（刑事更一審卷九十二年二月十日筆錄第十三
    頁），是以證人吳玉之陳述，亦無從為上訴人不利之認定。
  (九)證人藍筱琪雖於警詢時供稱：「有三個人在打一個人」，惟證人藍筱琪已於刑事
    更一審到庭改稱：「警詢中所稱『三人』係包括已倒地之『被害人』，立於現場
    者，確實僅有『兩人』，下手毆打被害人者僅有『一人』。」（見同上筆錄第十
    三、十四頁），故證人藍筱琪於警詢時之證言，亦難為不利上訴人之認定。
  (十)證人張龔敏秀於警詢時供稱：「我只見三人並排，最靠左側者，穿白色襯衫黑色
    長褲，我只聽到一句『多踹兩腳』」云云，足徵證人張龔敏秀並未親眼目睹案發
    經過自明，是以證人張龔敏秀之陳述，亦無從為不利上訴人之認定。
  (十一)至於被害人所呈現之傷勢及解剖紀錄、相驗證明書、驗斷書等，僅能證明被害人
    之被害情形，亦無從證明與上訴人有何關聯。
  (十二)綜上所述，死者周易榮雲固係因原審共同被告楊家豪之毆打而死亡，惟並無任何
    積極證據足以證明上訴人與原審共同被告楊家豪共同殺害周易榮雲，自難認上訴
    人有何侵權行為之可言。本院九十二年度上更(二)字第四四八號刑事判決亦認上訴
    人無共同殺人之情事並判決上訴人無罪確定在案，有判決書在卷可稽，益可證上
    訴人並無侵權行為。
四、按因過失不法侵害他人之權利者，固應負損害賠償責任。但本件周易榮雲因被毆
    打死亡案並非上訴人之故意或過失行為所致，已如前述，上訴人自無須負損害賠
    償責任。從而被上訴人甲○○、丙○○、乙○○、己○○、丁○○、戊○○依侵
    權行為之法律關係，請求上訴人給付被上訴人丁○○一百二十五萬五千七百元，
    給付被上訴人甲○○、丙○○、乙○○、己○○、戊○○各八十萬元及均自起訴
    狀繕本送達翌日起至清償日止，按年息百分之五計算之利息，為無理由，應予駁
    回，其假執行之聲請亦失所附麗，應併予駁回。原審就此部分命上訴人如數給付
    ，並為假執行之宣告，自有違誤。上訴意旨指摘原判決此部分不當，求予廢棄改
    判，為有理由，爰將原判決不利於上訴人部分予以廢棄改判如主文第二項所示。
五、據上論結，本件上訴為有理由，爰判決如主文。
中　　　華　　　民　　　國　　九十三　　年　　　三　　　月　　　十　　　日
                              民事第三庭
                                  審判長法  官   　張  宗  權
                                        法  官     陳  忠  行
                                        法  官     蕭  艿  菁
正本係照原本作成。
如不服本判決，應於收受送達後二十日內向本院提出上訴書狀，其未表明上訴理由者
，應於提出上訴後二十日內向本院補提理由書狀（均須按他造當事人之人數附繕本）
上訴時應提出委任律師或具有律師資格之人之委任狀；委任有律師資格者，另應附具
律師資格證書及釋明委任人與受任人有民事訴訟法第四百六十六條之一第一項但書或
第二項（詳附註）所定關係之釋明文書影本。
中　　　華　　　民　　　國　　九十三　　年　　　三　　　月　　　十　　　日
　　　　　　　　　　　　　　　　　　　　書記官     尤  峰  惠
附註：
民事訴訟法第四百六十六條之一（第一項、第二項）：
對於第二審判決上訴，上訴人應委任律師為訴訟代理人。但上訴人或其他法定代理人
具有律師資格者，不在此限。
上訴人之配偶、三親等內之血親、二親等內之姻親，或上訴人為法人、中央或地方機
關時，其所屬專任人員具有律師資格並經法院認為適當者，亦得為第三審訴訟代理人
。
